臺灣新北地方法院刑事判決
110年度訴字第1452號
公  訴  人  臺灣新北地方檢察署檢察官
被      告  呂理聰




                    （現於法務部○○○○○○○○○○○執行中）
上列被告因妨害公務等案件，經檢察官提起公訴（110年度偵字
第10017號、110年度偵字第14898號），嗣因被告就被訴事實為
有罪之陳述，本院告知被告簡式審判程序之旨，並聽取當事人之
意見後，本院改依簡式審判程序進行，判決如下：
    主  文
呂理聰犯散布文字誹謗罪，累犯，處拘役參拾日，如易科罰金，
以新臺幣壹仟元折算壹日。又犯駕駛動力交通工具妨害公務執行
罪，累犯，處有期徒刑柒月。
    事  實
一、呂理聰因與張霞有糾紛，意圖散布於眾，基於散布文字之誹
    謗犯意，於民國109年11月20日之前某日時，在張霞所居住
    位在新北市○○區○○路0號社區大門口及周圍道路(福美路、福
    祥路、南山路、永和路)電線桿、牆壁等處，張貼分別載有
    「此人都利用廣告來推薦產品當大家把錢轉給他就不見了？
    人請大家小心」、「此女都色誘人上賓館再騙取錢財請大家
    小心及看好自己的錢包」等語之張霞照片(下稱本件海報)，
    而以散布文字及張霞照片，足以貶損張霞之名譽以及社會評
    價。 
二、呂理聰於110年3月15日23時許，駕駛車牌號碼0000-00號自
    小客車（由不知情之張瑋玲向張嘉維經營之詠翔租車車行租
    賃），途經新北市中和區興南路與信義路口，見新北市政府
    警察局中和分局景安派出所警員許栢榕、鄭柏濡身著警察制
    服分別騎乘警用機車執行巡邏勤務，因其攜帶第二級毒品甲
    基安非他命(所涉施用及持有第二級毒品罪嫌，另經臺灣新
    北地方檢察署檢察官以110年度毒偵字第2739號案件偵查中)
    ，因心虛而隨即倒車往板橋方向行駛並沿路違反交通規則，
    警員許栢榕、鄭柏濡見狀遂騎車尾随其後欲加以攔查，呂理
    聰於同日23時40分許，行經新北市中和區中正路與板南路快
    車道往土城方向時，因前方交通號誌為紅燈而陷於車陣中無
    法通行，許栢榕、鄭柏濡遂上前攔停，警員許栢榕並喝令呂
    理聰下車，詎呂理聰明知員警許栢榕、鄭柏濡為依法執行警
    察勤務之公務員且衝撞舉動將造成警用車輛以及其自身所駕
    駛自小客車毀損之結果，竟仍基於對公務員依法執行職務施
    強暴、損壞公務員職務上掌管物品及毀損之犯意，駕駛上開
    自小客車急速往許栢榕所在位置衝撞，許栢榕即持配發警用
    手槍朝上開自用小客車車輪方回射擊以阻止呂理聰駕車衝撞
    ，呂理聰復加速駕車衝撞鄭柏濡停放該車道前方之車牌號碼
    000-000號警用機車，造成該機車前方、左方、右方車殼、
    左後照鏡、左後警示燈等多處破損，上開自小客車之左前車
    門(含車門飾板)、前引擎蓋、前保險桿、大牌框、水箱護罩
    、引擎蓋拉桿、儀表板下方飾板等處亦損壞，均致令不堪用
    ，呂理聰趁機駕車逃逸，嗣並將上開自小客車棄置在新北市
    ○○區○○街00巷00弄0號旁空地，經警方循追查，始查悉上情
    。
三、案經張霞、張嘉維分別訴由新北市政府警察局中和分局報告
    臺灣新北地方檢察署檢察官偵查起訴。 
    理  由
壹、程序部分
    查本案被告呂理聰所犯之罪，其法定刑為死刑、無期徒刑、
    最輕本刑為3 年以上有期徒刑以外之罪，亦非高等法院管轄
    第一審案件，被告於本院準備程序中就被訴事實為有罪之陳
    述（見本院110 年度訴字第1452號卷，下稱本院卷，第140
    頁），經告知被告簡式審判程序之旨，並聽取檢察官、被告
    之意見後，由本院合議庭裁定進行簡式審判程序，依刑事訴
    訟法第273 條之2 規定，本件證據調查，不受同法第159 條
    第1 項、第161 條之2 、第161 條之3 、第163 條之1 及第
    164 條至第170 條規定之限制，合先敘明。
貳、實體部分
一、認定事實所憑之證據及理由
　㈠誹謗部分
　　前揭關於事實欄一所示之犯罪事實，業據被告於本院準備程
     序及審理時均坦承不諱（見本院卷第140頁、第146頁），
    核與證人即告訴人張霞於警詢及偵查時、證人王德贊於偵查
    時證述之內容大致相符（張霞部分見臺灣新北地方檢察署11
    0年度偵字第10017號卷，下稱偵10017卷，第7至9頁、第55
    至56頁；王德贊部分見偵10017卷第71至73頁），並有指認
    犯罪嫌疑人紀錄表（張霞指認被告）、新北市政府警察局中
    和分局中和派出所受理各類案件紀錄表、本件海報翻拍照片
    2張、本件海報現場照片6張、監視錄影翻拍照片共3張等附
    卷可稽（見偵10017卷第11至15頁、第21至29頁），是前開
    證據均足以作為被告自白之補強，堪認被告自白與事實欄一
    所示之事實相符。
　㈡妨害公務部分
　　前揭關於事實欄二所示之犯罪事實，業據被告於本院準備程
    序及審理時均坦承不諱（見本院卷第140頁、第146頁），核
    與證人即執行攔查職務之員警許栢榕於偵查時證述、證人張
    瑋玲、張嘉維於警詢時之陳述、員警許栢榕、鄭柏濡製作之
    職務報告、贓物認領保管單、指認犯罪嫌疑人紀錄表（張嘉
    維指認被告）、車輛祥細資料報表、估價單各1份、車輛詳
    細資料報告、小客車借用約定書、禾盛汽車鈑噴廠車輛委修
    單各1份、密錄器影像翻拍照片17張、警用機車受損照片3張
    、車牌號碼0000-00號自用小客車受損及採證照片8張等附卷
    可稽（見臺灣新北地方檢察署110年度偵字第14898號卷，下
    稱偵14898卷，第189至191頁、第23至44頁、第51至61頁、
    第65至90頁、第179頁、第195頁），是前開證據均足以作為
    被告自白之補強，堪認被告自白與事實欄二所示之事實相符
    ，是被告駕駛動力交通工具妨害公務執行、毀損公務員職務
    上掌管物品以及毀損等犯行，均堪以認定，應依法論科。
二、論罪科刑
  ㈠按刑法第135條之妨害公務罪，以公務員於執行其權限範圍內
    之職務時，具備法定形式，即使凡認識其人為正在依法執行
    職務之公務員，而對之施以強暴脅迫者，即足當之（最高法
    院92年度台上字第6138號判決參照）。而所謂強暴，係指以
    有形之實力不法直接加諸於人或間接對物施加物理上之不法
    腕力即足當之，概念上並非必然等同於毆打之傷害行為，只
    要行為人主觀上對於公務員正在執行公務有所認知，而出於
    妨害公務執行之意，對公務員之身體或物施以物理上之不法
    腕力，並因此導致影響公務員執行職務之結果，均屬之。被
    告如事實欄二所示之時間、地點，竟駕車朝員警許栢榕所在
    之位置衝撞，再加速駕車衝撞警員鄭柏濡停放該車道前方之
    車牌號碼000-000號警用機車後強行駛離，即以上開方式對
    於現場依法執行職務之員警施以強暴至明。
　㈡核被告如事實欄一所為，係犯刑法第310 條第2 項之散布文
    字誹謗罪；如事實欄二所為，係犯刑法第135條第3項第1款
    、第1項之駕駛動力交通工具妨害公務執行罪、同法第138條
    之毀損公務員職務上掌管物品、同法第354條毀損罪。至起
    訴要旨認被告涉犯刑法第135條第1項之妨害公務罪云云，容
    有未洽，惟因起訴之基本社會事實同一，並經法院當庭告知
    可能變更之罪名，檢察官、被告亦對此加以辯論（見本院卷
    第139頁），爰依法變更起訴法條。
　㈢被告如事實欄一所示於密切接近之時間，先後張貼如事實欄
    一所示本案海報內容之行為，行為態樣類似，侵害同一法益
    ，主觀上應係基於同一犯意，各行為獨立性極為薄弱，依一
    般社會健全觀念，難以強行分開，應視為數個舉動之接續施
    行，論以接續犯。
　㈣被告如事實欄二所示以一個駕車衝撞逃離現場之行為，同時
    觸犯上開3罪名，為想像競合犯，應依刑法第55條前段之規
    定，從一重之駕駛動力交通工具妨害公務執行罪處斷。被告
    如事實欄一、二所示之散布文字誹謗、駕駛動力交通工具妨
    害公務執行犯行間犯意各別、行為互殊，應予分論併罰。
　㈤被告前於①104年間因施用毒品案件，經臺灣臺北地方法院(下
    稱臺北地院)以104年審簡字806號判決判處有期徒刑5月確定
    ；②104年間因竊盜案件，經臺北地院以104年簡字2087號判
    決判處有期徒刑3月確定；③105年間因施用毒品案件，經本
    院以105年度審易字第708號判決分別判處有期徒刑7月、6月
    確定；④105年間因施用毒品案件，經臺北地院以105年度簡
    字第1170號判決判處有期徒刑6月確定；⑤105年間因施用毒
    品案件，經本院以105年度審簡字第528號判決判處有期徒刑
    6月確定；⑥105年間因竊盜及妨害公務等案件，經新北地院
    以105年度審易字第1648號判決判處有期徒刑3月、3月、8月
    確定。嗣上開①⑤案件以及②③⑥案件，分別經本院以106年度聲
    字第3069號定應執行有期徒刑8月、1年10月確定，並與④案
    件接續執行後，於107年4月24日縮短刑期假釋，所餘刑期付
    保護管束，甫於108年7月26日保護管束期滿，徒刑視為執行
    完畢，有其臺灣高等法院被告前案記錄表1 份在卷可稽（見
    本院卷第36至49頁），其於受有期徒刑之執行完畢後，5 年
    以內故意再犯本案有期徒刑以上散布文字誹謗罪、駕駛動力
    交通工具妨害公務執行罪，而就散布文字誹謗罪部分固與刑
    法第47條第1 項累犯之規定相符，然被告上開前案所犯之竊
    盜或施用毒品等罪，與本件上開散布文字誹謗罪之刑度、罪
    質顯不相當，是本院尚難僅以被告上述曾犯前案之事實，逕
    自推認被告有犯件散布文字誹謗罪之特別惡性或有何累犯立
    法意旨之刑罰感應力較低，而有加重其刑之必要，揆諸司法
    院大法官會議釋字第775 號解釋意旨，裁量不予加重本刑；
    另駕駛動力交通工具妨害公務執行罪部分因考量被告前已有
    數次妨害公務之前科素行，卻仍故意再犯本件有期徒刑以上
    與妨害公務相關之罪行，顯見被告惡性不輕猶不知悔改，對
    刑罰反應力薄弱，而仍應依照刑法第47條第1 項關於累犯之
    規定予以加重其刑（司法院大法官會議解釋第775 號參照）
    。
　㈥爰審酌被告因與告訴人張霞間有糾紛，即率爾於公眾往來得
    以見聞之路邊散布詆毀告訴人名譽之文字；且於警員執行職
    務之際，漠視國家公權力之存在，為規避警方欄查，竟無視
    警方阻止，而駕駛前開自小客車撞擊警用機車逃逸，所為藐
    視公權力之行為，對執勤員警及其他在場人員之人身安全亦
    具有高度之危險性，其行為均實屬可議，兼衡犯罪之動機、
    目的、手段、情節，及犯後終能坦承誹謗以及駕駛動力交通
    工具妨害公務執行之犯後態度，暨其智識程度、經濟生活狀
    況等一切情狀，分別量處如主文所示之刑，並就散布文字誹
    謗罪部分，諭知易科罰金之折算標準，以示懲儆。
據上論斷，應依刑事訴訟法第299 條第1 項前段、第300條（本
案採判決精簡原則，僅引述程序法條）判決如主文。
本案經檢察官許智鈞偵查起訴、檢察官陳炎辰到庭執行職務。
中　　華　　民　　國　　111 　年　　4 　　月　　11　　日
　　　　　　       刑事第五庭  法  官     賴昱志
以上正本證明與原本無異。
如不服本判決，應於判決送達後20日內敘明上訴理由，向本院提
出上訴狀( 應附繕本) ，上訴於臺灣高等法院。其未敘述上訴理
由者，應於上訴期間屆滿後20日內向本院補提理由書「切勿逕送
上級法院」。
                               書記官    傅淑芳
中　　華　　民　　國　　111 　年　　4 　　月　　11　　日
附錄本案所犯法條全文　　
中華民國刑法第135條
對於公務員依法執行職務時，施強暴脅迫者，處3年以下有期徒
刑、拘役或30萬元以下罰金。
犯前二項之罪而有下列情形之一者，處6月以上5年以下有期徒刑
：
一、以駕駛動力交通工具犯之。
二、意圖供行使之用而攜帶兇器或其他危險物品犯之。　　
犯前三項之罪，因而致公務員於死者，處無期徒刑或七年以上有
期徒刑；致重傷者，處三年以上十年以下有期徒刑。

中華民國刑法第138條
（妨害職務上掌管之文書物品罪）
毀棄、損壞或隱匿公務員職務上掌管或委託第三人掌管之文書、
圖畫、物品，或致令不堪用者，處 5 年以下有期徒刑。

中華民國刑法第310條
意圖散布於眾，而指摘或傳述足以毀損他人名譽之事者，為誹謗
罪，處 1 年以下有期徒刑、拘役或 1 萬 5 千元以下罰金。
散布文字、圖畫犯前項之罪者，處 2 年以下有期徒刑、拘役或
3 萬元以下罰金。
對於所誹謗之事，能證明其為真實者，不罰。但涉於私德而與公
共利益無關者，不在此限。

中華民國刑法第354條
毀棄、損壞前二條以外之他人之物或致令不堪用，足以生損害於
公眾或他人者，處 2 年以下有期徒刑、拘役或 1 萬 5 千元以
下罰金